【裁判字號】    99,交聲,1805
【裁判日期】    990927
【裁判案由】    聲明異議
【裁判全文】
臺灣高雄地方法院交通事件裁定        99年度交聲字第1805號
原處分機關  高雄市政府交通局
異  議  人  甲○○
上列受處分人因聲明異議案件，對於高雄市政府交通局99年6 月
24日所為之處分（原處分：高市交裁字第裁32-BBA517741號），
聲明異議，本院裁定如下：
    主  文
原處分撤銷。
甲○○汽車駕駛人，駕駛汽車不遵守道路交通標線之指示，處罰
鍰新臺幣玖佰元。
    理  由
一、原處分意旨略以：異議人即受處分人（下稱異議人）甲○○
    於民國99年5 月4 日上午10時39分許，騎乘車牌號碼YDF-60
    7 號重型機車，行經高雄市○○○路與桂林街口時，因有駕
    車行經有燈光號誌管制之交岔路口闖紅燈之違規行為，為照
    相逕行舉發，並經原處分機關依道路交通管理處罰條例第53
    條第1 項及第63條第1 項規定，裁處罰鍰新台幣（下同）1,
    800 元及記違規點數3 點。
二、異議意旨略以：異議人當時行經該路段會越過停止線，是因
    煞車不及，才會向前停在停等區，並無闖紅燈之故意過失，
    原處分顯有錯誤，為此聲明異議，請為撤銷原處分等語。
三、按汽車駕駛人駕駛汽車，應遵守道路交通標誌、標線、號誌
    之指示，道路交通安全規則第90條前段定有明文。次按道路
    交通標誌標線號誌設置規則第206 條第5 款第1 目規定「圓
    形紅燈」之行車管制號誌係表示禁止車輛通行，並不得超越
    停止線或進入路口；又劃設於道路上，設於已設有「停車再
    開」標誌或設有號誌之交岔路口，鐵路平交道或行人穿越道
    之前方及左彎待轉區之前端，寬30至40公分之白色實線，為
    停止線，用以指示行駛車輛停止之界限，車輛停止時，其前
    懸部分不得伸越該線，道路交通標誌標線號誌設置規則第17
    0 條第1 項、第2 項亦著有明文；再按汽車駕駛人駕駛汽車
    ，不遵守道路交通標誌、標線、號誌之指示，而本章各條無
    處罰之規定者，處900 元以上1,800 元以下罰鍰，道路交通
    管理處罰條例第60條第2 項第3 款亦有明文。
四、經查：
(一)、異議人甲○○於99年5 月4 日上午10時39分許，騎乘車牌號
    碼YDF-607 號重型機車，行經高雄市○○○路與桂林街口時
    ，有於紅燈時超過停止線之事實，為異議人所不否認，且有
    設置於該路口之照相系統之採證照片2 張、舉發違反道路交
    通管理事件通知單及裁決書各1 份在卷可憑。
(二)、又設有停止線者，自停止線算起，即為交岔路口，有交通部
    72年5 月27日路台（72）監字第03822 號函釋可參；而依交
    通部82年4 月22日交路字第009811號函釋：「圓形紅燈時超
    越停止線或闖紅燈之認定敘述如後提供參考：( 一) 車輛面
    對圓形紅燈時仍逕予穿越路口至銜接路段，含左轉、直行、
    迴轉等即視為闖紅燈之行為。( 二) 有繪設路口範圍者：車
    輛無視於紅燈警示，有穿越路口之意圖，而車身已伸入路口
    範圍亦視同闖紅燈；若僅伸越停止線而未達路口範圍者，則
    視為不遵守標線指示（可以處罰條例第60條第3 項之規定處
    分之）。( 三) 無繪設路口範圍者：以車輛無視於紅燈號誌
    ，而有穿越路口之企圖，其車身並已伸越停止線並足以妨害
    其他方向人（若有行人穿越道）、車通行者亦以闖紅燈論處
    ；若僅車身伸越停止線則以不遵守標線指示視之」，是依上
    開函文第2 點說明，並非車身伸越停止線入路口範圍，即應
    視為闖紅燈，仍須審酌行為人主觀上是否有穿越路口之意圖
    ，若其主觀上並無穿越路口之意圖，則尚難率以闖紅燈之罰
    則相繩。
(三)、依據上開卷附逕行舉發採證照片2 張及照片上方之數據觀之
    ：於該路口號誌已轉為紅燈54.2秒時，本件異議人騎乘之機
    車已在該路口停止線前方之行人穿越道，且間隔0.9 秒後即
    於該路口號誌轉紅燈後53.3秒時，該機車則在停等區內，且
    異議人的右腳已踏至路面（左腳之動作部分因照片角度關係
    無法判讀），是以，於0.9 秒之時間內，異議人所騎乘上開
    機車之前行距離僅達約1 車身長度，顯見移動的速度極慢，
    與一般闖越紅燈情形有間，參以依上開第2 張照片顯示，異
    議人之右腳已踏在路面上，而為機車駕駛人停止駕駛之動作
    ，足徵異議人辯稱：當時只因一時煞車不及而超過停止線，
    有停在停等區云云，尚屬有據。從而，異議人雖有騎乘車輛
    之車身伸入路口範圍之客觀行為，然尚難憑此遽認其主觀上
    有穿越路口之意圖，況本件亦查無其他證據足資證明異議人
    確有穿越路口之意圖，自無從以道路交通管理處罰條例第53
    條第1 項之規定率以處罰。
(四)、另異議人有面對圓形紅燈，仍有超越停止線而停止在行人穿
    越道之行為，且自承係煞車不及而越線停車，對上開違規行
    為顯有過失，是異議人駕駛車輛既有上開不遵守道路交通標
    線指示之情形，揆諸前揭規定及說明，自應依道路交通管理
    處罰條例第60條第2 項第3 款規定予以裁罰。
五、綜上，異議人僅有紅燈越線停車之違規事實，尚無從證明其
    有穿越路口之企圖，自不得以闖紅燈之違規行為相繩，原處
    分機關認異議人駕車行經有燈光號誌管制之交岔路口闖紅燈
    ，而依道路交通管理處罰條例第53條第1 項規定，裁處異議
    人罰鍰1,800 元及記違規點數3 點，尚有未洽，異議人之異
    議為有理由，自應由本院撤銷原處分，而以異議人有違反道
    路交通管理處罰條例第60條第2 項第3 款規定，另行裁處如
    主文第2 項所示，以資適法。
據上論斷，應依道路交通案件處理辦法第20條前段，裁定如主文
中    華    民    國    99    年    9     月    27    日
                    交通法庭    法  官  陳億芳
以上正本證明與原本無異。
如不服本裁定應於送達後5日內向本院提出抗告狀。
中    華    民    國    99    年    9     月    27    日
                                書記官  鄭於珮

司法院資訊處製作；財團法人民間司法改革基金會備份。
